【裁判字號】    98,家聲,345
【裁判日期】    981014
【裁判案由】    聲請從母姓
【裁判全文】
臺灣桃園地方法院民事裁定             98年度家聲字第345號
聲  請  人  乙○○
關  係  人  甲○○
上聲請人聲請變更子女姓氏事件，本院裁定如下：
    主    文
准聲請人之姓氏變更為母姓「黃」。
聲請程序費用由聲請人負擔。
    理    由
一、本件聲請意旨略以：聲請人之父甲○○、母黃麗珠經判決離
    婚，甲○○自聲請人年幼時就對聲請人母親、大姊詹仲婷施
    以家庭暴力行為，並因甲○○吸食毐品，所以聲請人不敢向
    朋友、同學提及父親，甲○○之前放火燒聲請人一家當時向
    鄰居借住的房子，因此被判公共危險罪，出獄後又再度來尋
    聲請人等家人，持藍波刀追殺家人，聲請人之父甲○○對聲
    請人造成身心傷害，未盡扶養義務長達20年以上，聲請人從
    父姓顯然對聲請人有不利之影響，為此爰依民法第一千零五
    十九條規定，請求變更聲請人之姓氏為母姓「黃」等語。
二、按有下列各款情形之一，且有事實足認子女之姓氏對其有不
    利之影響時，父母之一方或子女得請求法院宣告變更子女之
    姓氏為父姓或母姓：一、父母離婚者。二、父母之一方或雙
    方死亡者。三、父母之一方或雙方生死不明滿三年者。四、
    父母之一方曾有或現有未盡扶養義務滿二年者，民法第一千
    零五十九條第五項有明文規定。而民法規範父母子女間之法
    律關係，向以追求與維護子女之最佳利益為考量，以實現憲
    法保障子女人格權益之價值，此有大法官會議釋字五百八十
    七號解釋理由書可參。再衡諸姓氏屬姓名權，具有社會人格
    之可辨識性，與身分安定及交易安全有關；並具有家族制度
    及血緣關係之表徵及考量單親家庭中重建親子家庭歸屬感之
    心理需求，故因情勢變更而有事實足認子女之姓氏對其有不
    利之影響時，父母之一方或子女自得請求法院宣告變更子女
    之姓氏為父姓或母姓。
三、經查，聲請人之上開主張，業據其提出戶籍謄本、本院八十
    四年度婚字第一０二號民事判決、八十六年度親字第十三號
    民事裁定、八十二年度訴字第七六四號刑事判決、八十七年
    度易緝字第四號刑事判決等為證，復經證人即聲請人之母黃
    麗珠到庭證稱：「（對於聲請人上開陳述，有何意見）無意
    見，我也希望他能夠改姓，我也擔心如果甲○○找到我的下
    落，他會對我們糾纏不清，影響小孩的事業，之前我被他施
    暴了十年，現在還在醫療恢復中，心理有陰影。」等語。本
    院審酌相對人對聲請人及其家人造成嚴重身心傷害，聲請人
    自幼由生母獨力扶養成人，彼此間親情依附甚篤，而聲請人
    之父甲○○長期未善盡父職，致聲請人對其之吸毐惡習、家
    暴行為甚感不滿，因聲請人現已成年，有足夠之辨別事理能
    力及個人情感需求，如強求聲請人從姓氏於感情淡薄之生父
    ，則易對其心理產生不利之影響，是聲請人聲請改從母姓「
    黃」，於法並無不合，應予准許。
四、依非訟事件法第21條第1項，裁定如主文。
中    華    民    國    98    年    10    月    14     日
                      家事法庭法  官  王兆飛
以上正本係照原本作成。
如不服本裁定應於裁定送達後10日內向本院提出抗告狀，並繳納
抗告費新台幣1,000元。
中    華    民    國    98    年    10    月    14     日
                書記官  陳月桂


司法院資訊處製作；財團法人民間司法改革基金會備份。
